【裁判字號】    93,聲,1625
【裁判日期】    951002
【裁判案由】    選派檢查人
【裁判全文】
臺灣桃園地方法院民事裁定              93年度聲字第1625號
聲  請  人
即檢 查 人  乙○○會計師
相  對  人  昱翰科技股份有限公司
法定代理人  甲○○○
上列聲請人因選派檢查人事件，聲請核定報酬，本院裁定如下：
    主  文
相對人應負擔聲請人擔任昱翰科技股份有限公司檢查人之報酬額
確定為新台幣貳拾伍萬伍仟壹佰伍拾元。
聲請程序費用由相對人負擔。
    理  由
一、按「檢查人、重整監督人或重整人，應以善良管理人之注意
    ，執行其職務，其報酬由法院依其職務之繁簡定之。」公司
    法第313 條第1 項定有明文。又「檢查人之報酬，由公司負
    擔；其金額由法院徵詢董事及監察人意見後酌定之。」非訟
    事件法第174條亦有明定。
二、本件聲請人聲請意旨略以：
（一）相對人係非公開發行公司，且其股東即第三人采盟股份有
      限公司（下稱采盟公司）前依公司法第245 條第1 項規定
      ，向本院聲請為相對人選任檢查人，檢查相對人之業務、
      帳目及財產情形，經本院於民國94年1 月17日以93年度聲
      字第1625號裁定選任聲請人為其檢查人，並經台灣高等法
      院於94年4 月29日以94年度抗字第1068號駁回相對人之抗
      告確定在案。
（二）經查，本件聲請人檢查相對人91年度至94年度業務帳目及
      財產情形之工作明細及酬金，詳如附表之計算標準所示，
      金額總計為新台幣（下同）301,050 元，爰聲請本院裁定
      核定其擔任相對人檢查人之報酬為30萬元等語。並提出律
      師函、相對人91年度至94年度營利事業所得稅結算申報書
      （損益及稅額計算表）及資產負債表、台灣省、台北市、
      高雄市會計師公會會員收取酬金標準暨86年9 月25日修正
      草案、台北市會計師公會95年5 月16日北市會字第095021
      0 號函、台北市會計師公會會員輪辦案件辦法、台灣士林
      地方法院91年度司字第1074號民事裁定、91年度司字第10
      4 號92年12月30日非訟事件陳報狀、合豐會計師事務所92
      年2 月11日合訴字第9202001 號函、萬泰商業銀行綜合存
      款存摺各1 件為證。
三、本院徵詢相對人公司之董事、監察人之意見。其中相對人之
    監察人采盟公司陳明系爭檢查報酬數額是否允當應尊重會計
    師之專業性及參酌會計師公會收費相關規定等語；相對人之
    董事甲○○○則陳稱：（一）檢查人之報酬係因檢查公司業
    務、帳目及財產情形而生，其檢查工作之多寡、內容是否繁
    瑣等情均影響報酬數額甚鉅，倘非已完成工作，實無法知悉
    檢查人實施檢查職務所需花費之時間為何，是本件應適用民
    法第548 條規定之委任報酬後付主義；（二）相對人所聘僱
    之簽證會計師即第三人致遠會計師事務所以往於每半年即進
    行實地查核，每次實地查核之時間需約2 、3 天，1 年所需
    之時間約為4 、5 天，惟聲請人陳報進行本件檢查如附表編
    號2 至編號6 所示職務共需耗費346 小時，以每日工作8 小
    時計算，約為43.25 個工作天，顯然估算過高，復參以相對
    人於91年度、92年度之財務報表等帳冊及相關文件均經致遠
    會計師事務所查核、簽證，相對人於93年度之營運情形則近
    乎停擺，94年度僅有少數營業費用，無營業收入，而相對人
    公司於93年6 月30日召開股東常會，經持有股份總數3 分之
    2 以上股東出席，決議同意出售相對人所有資產，相對人現
    有之財產清冊已記載無財產，聲請人實毋庸花費上開期間進
    行前開檢查職務；（三）聲請人出具檢查報告後，其檢查職
    務即告完畢，是其另預列如附表編號9 所示「後續出庭及相
    關文件之處理」時數計42個小時，自無必要。且相對人公司
    前於95年6 月9 日召開股東臨時會時，曾提出聲請人請求給
    付之系爭檢查報酬，經與會股東表示該項報酬數額過高，拒
    絕支付，爰請衡酌上開檢查報酬數額是否妥適，以維相對人
    公司股東之權益等語。
四、經查：
（一）本院前依相對人公司股東采盟公司之申請，依公司法第24
      5 條第1 項之規定，於94年1 月17日以93年度聲字第1625
      號裁定選任聲請人為相對人公司之檢查人，以檢查相對人
      公司之業務、帳目及財產情形，並經台灣高等法院於94年
      4 月29日以94年度抗字第1068號裁定駁回相對人之抗告確
      定，業經本院依職權調閱上開卷證核閱屬實在卷。
（二）次查，依卷附由聲請人所提如附表之檢查相對人公司91年
      度至94年度業務帳目及財產情形之工作明細及酬金計算標
      準所示，及聲請人於本件95年8 月23日訊問期日到庭所為
      陳述（參本院卷第123 至127 頁），本件關於查帳員部分
      之檢查報酬係按每小時450 元計算，並先將1 年365 天扣
      除112 天例假日及12天個人休假日，實際工作日為241 日
      ，以一般查帳員年薪為40至60萬元，取中間數50萬元計算
      ，按每日工作7 小時（因查帳業務有淡旺季，平均後每日
      工作時間為7 小時）計算，得出每小時時薪為296 元，加
      上雇主每月需負擔百分之4.25勞保費、百分之6 健保費，
      新制退休金提撥百分之6 、舊制退休金提撥百分之2 ，共
      需提撥或負擔百分之18.25 ，以百分之18計算；將上開29
      6 元時薪乘以1.18後為349 元，此部分係屬於直接人工成
      本。另依卷附台灣省、台北市、高雄市會計師公會會員收
      取酬金標準86年9 月25日修正草案（下稱系爭酬金修正草
      案，參本院第3 卷第98頁至第120 頁）中「辛、關於論時
      計酬事件」第1 點規定，得另加收2 至4 倍之各項間接費
      用及利潤作為承辦案件之酬金，聲請人僅依該項標準加計
      4 成計算其時薪為489 元（計算式：349 ×1.4 ＝488 ，
      元以下4 捨5 入），並僅按時薪450 元計算上開查帳員部
      分之時薪。另因系爭酬金修正草案未就會計師之時薪為規
      定，聲請人乃參照上開「辛」部分即會計師論時計酬事件
      第2 點關於談話費、出席股東會及其他出席、出庭費為每
      小時2 千元至1 萬元之規定，取其最低數2 千元再打6 折
      後，按每小時1,200 元計算，作為計算聲請人本件檢查報
      酬時薪之依據。經核其計算依據，與卷附上開證據資料尚
      屬相當，與一般會計師及查帳員進行公司業務、帳務及財
      產檢查所需之時薪或報酬亦無明顯違背，自屬可採。
（三）另查，如附表編號1 至8 所示之檢查項目，核係一般查帳
      職務均需進行，或通常可能需要進行之相關程序，是聲請
      人將各該項檢查項目列為其工作項目，核屬可採。另其就
      各該項目所預估之工作時數，既係依其以往查核與相對人
      公司規模相當之公司之經驗計算所得，自亦屬有據。且就
      一般公司帳目之查帳工作，或僅需較短時間即得完成查核
      程序，惟由法院選派之檢查人於實際進行查帳過程中，常
      因受檢查之公司未能配合而增加查帳困難及工作時程，此
      為通常可預見之情形。參以相對人公司之董事就本件聲請
      人之報酬曾為上開不同意見之陳述，並稱相對人公司業已
      決議出售所有資產，現有之財產清冊已記載無財產，而其
      公司股東臨時會更作成拒絕支付聲請人本件檢查報酬之決
      議等情（參本院卷第59至61頁），則關於本件檢查事務之
      進行，更顯存上開困難情形，其檢查工程時程顯將因而為
      相當延長。
（四）且查相對人之營業項目為電子相關業務，資本總額為1 億
      2,350 萬元，乃一資產龐大、業務繁多公司，且其92年度
      尚有固定資產126,502,039 元，遽於93年度降為0 ，並有
      出售資產損失69,832,875元等情，此有相對人公司變更登
      記表、92、93年度資產負債表、93年度營利事業所得稅結
      算申報書各1 件在卷（參本院第3 卷第55頁至第58頁、第
      85頁至第87頁）可稽。足認其需檢查之業務、帳目及財產
      數量必然可觀，須耗費相當人力、時間始能完成。縱相對
      人公司之93年度營運近乎停擺，94年度僅有少數營業費用
      ，無營業收入，然聲請人仍須就相對人91年度至94年度之
      相關帳冊執行檢查，且本院前以前揭裁定選任聲請人擔任
      相對人公司業務、帳目及財產之檢查人後，聲請人於94年
      3 月9 日以合訴字第9403001 號函通知相對人執行本件檢
      查職務，尚遭相對人以欲向本院聲請撤銷前開裁定等語為
      由而拒絕，致本件檢查職務迄今仍無法順利進行，則相對
      人顯無積極配合本件檢查之意願，顯可預見聲請人執行本
      件檢查事務將須耗費更多人力及時間。是經核酌上情及聲
      請人須檢查相對人公司之業務、帳目及財產情形，包括相
      對人公司之91年度至94年度業務、帳目及財產情形，是將
      附表編號2 至6 所示各該工作時數總和346 小時除以4 年
      後，其每年度之實際檢查時間僅為86.5小時，以每天工作
      8 小時計算，尚不及11日，並無過高情形，是聲請人所列
      前揭檢查項目及所需時數，自屬相當而屬可採。相對人之
      公司董事李黃粹錦陳稱聲請人就本件檢查所需時間及前揭
      預估費用過高，自均無可採。
（五）惟按聲請人檢查相對人之業務、帳目及財產情形，並出具
      檢查報告後，其檢查職務即告終結，是聲請人所列如附表
      編號9 「後續出庭及相關文件處理」之部分，核非本院前
      揭裁定所示之檢查職務範疇。且法院嗣後若就本件檢查職
      務有傳訊聲請人或其檢查員到庭作證之必要，其等亦得依
      規定請求支付證人之日費及旅費，是聲請人請求相對人預
      支該部分之檢查費用共45,900元，核無依據，不應准許。
五、另按公司法關於檢查人之報酬並未明文係採報酬後付主義，
    參以卷附台北市會計師公會95年5 月16日北市會字第095021
    0 號函，及台北市會計師公會會員輪辦案件辦法第6 點之規
    定（參本院卷第130 至131 頁），受輪辦案件之會計師應預
    先收取酬金，並審酌由法院依公司法第245 條第1 項規定選
    派檢查人之公司，其帳目及財產情形多渾沌不清，甚至其財
    產已所剩無幾，而檢查事務所需耗費之時間、人力甚鉅，檢
    查人常須先行預墊費用或支付報酬予參與檢查事務之人員，
    且相對人公司之董事長甲○○○業已陳明相對人公司之93年
    度固定資產為0 ，並有前揭出售資產損失，現財產清冊已記
    載為無財產，則為平衡雙方利益，使檢查人免於鎮日擔憂能
    否順利收取檢查報酬，致草率執行檢查職務，損害受檢查公
    司之權益，應許檢查人得向受檢查之公司預收檢查報酬，俾
    其得心無旁騖執行檢查職務，受檢查之公司亦得因此獲得周
    全檢查，其權益因而得獲保障。並審酌本件聲請人前以檢查
    人之身分請求相對人公司預付檢查報酬，業經相對人公司以
    須先經法院裁定後，始得向其收取為由而拒絕給付，亦有聲
    請人所提相對人公司委請詹順貴律師寄發予其收受之95年6
    月14日95年度貞律字第0602號函1 件在卷（參本院卷第42至
    43頁）可稽，足認相對人公司與聲請人就本件檢查報酬無法
    取得協議，則參酌台灣高等法院87年度抗字第3688號裁定所
    示意旨，聲請人請求相對人預付本件檢查報酬，尚無不合，
    應予准許。
六、綜上，本院審酌聲請人進行本件檢查事務之繁簡與上開相關
    情狀，認聲請人本件檢查報酬額應按附表編號1 至8 各項金
    額所示，合計其金額為255,150 元（計算式：4,800 ＋43,2
    00＋48,600＋17,100＋24,000＋21,600＋24,300＋36,000＋
    18,900＋7,200 ＋1,350 ＋7,200 ＋900 ＝255,150） 為當
    ，此費用並應由相對人負擔之。
七、依非訟事件法第174條，裁定如主文。
中    華    民    國    95    年    10    月    2     日
                  民事第一庭  法  官  陳勇松
上列正本證明與原本無異。
不得聲明不服。
中    華    民    國    95    年    10    月    2     日
                              書記官  蔡佳玲
┌──────────────────────────────────────────────────┐
│附表；93年度聲字第1625號                                                                            │
├─┬─────────────┬──────────┬──────┬───────┬────────┤
│編│ 檢     查     項     目  │ 執 行 檢 查 人 員  │預 計 時 數 │每 小 時 費 用│ 小          計 │
│號│                          │                    │   (小時)   │ (新台幣：元) │  (新台幣：元)  │
├─┼─────────────┼──────────┼──────┼───────┼────────┤
│1 │聯絡及規劃實地查核        │      會計師        │     4      │     1,200    │     4,800      │
├─┼─────────────┼──────────┼──────┼───────┼────────┤
│2 │執行實地查核              │      會計師        │    36      │     1,200    │    43,200      │
│  │                          ├──────────┼──────┼───────┼────────┤
│  │                          │      查帳員        │   108      │       450    │    48,600      │
├─┼─────────────┼──────────┼──────┼───────┼────────┤
│3 │整理實地查核資料          │      查帳員        │    38      │       450    │    17,100      │
├─┼─────────────┼──────────┼──────┼───────┼────────┤
│4 │複核實地查核資料          │      會計師        │    20      │     1,200    │    24,000      │
├─┼─────────────┼──────────┼──────┼───────┼────────┤
│5 │釐清複核之疑慮            │      會計師        │    18      │     1,200    │    21,600      │
│  │                          ├──────────┼──────┼───────┼────────┤
│  │                          │      查帳員        │    54      │       450    │    24,300      │
├─┼─────────────┼──────────┼──────┼───────┼────────┤
│6 │總結實地查核資料          │      會計師        │    30      │     1,200    │    36,000      │
│  │                          ├──────────┼──────┼───────┼────────┤
│  │                          │      查帳員        │    42      │       450    │    18,900      │
├─┼─────────────┼──────────┼──────┼───────┼────────┤
│7 │與受檢查人確認未決事項    │      會計師        │     6      │     1,200    │     7,200      │
│  │                          ├──────────┼──────┼───────┼────────┤
│  │                          │      查帳員        │     3      │       450    │     1,350      │
├─┼─────────────┼──────────┼──────┼───────┼────────┤
│8 │出具檢查報告              │      會計師        │     6      │     1,200    │     7,200      │
│  │                          ├──────────┼──────┼───────┼────────┤
│  │                          │      查帳員        │     2      │       450    │       900      │
├─┼─────────────┼──────────┼──────┼───────┼────────┤
│9 │後續出庭及相關文件處理    │      會計師        │    36      │     1,200    │    43,200      │
│  │                          ├──────────┼──────┼───────┼────────┤
│  │                          │      查帳員        │     6      │       450    │     2,700      │
├─┼─────────────┼──────────┴──────┴───────┴────────┤
│  │合計上開第1至8項之金額    │                                                       255,150元    │
└─┴─────────────┴──────────────────────────────────┘


司法院資訊處製作；財團法人民間司法改革基金會備份。
